【裁判字號】    97,訴,2470
【裁判日期】    970930
【裁判案由】    違反毒品危害防制條例
【裁判全文】
臺灣彰化地方法院刑事判決              97年度訴字第2470號
公  訴  人  臺灣彰化地方法院檢察署檢察官
被      告  甲○○
上列被告因違反毒品危害防制條例案件，經檢察官提起公訴（97
年度毒偵字第2678號），本院合議庭裁定由受命法官獨任進行簡
式審判程序，茲判決如下：
    主  文
甲○○施用第一級毒品，累犯，處有期徒刑拾月，扣案之第一級
毒品海洛因壹包（淨重貳點零柒公克，純度百分之拾貳點壹
，純質淨重零點陸柒公克，空包裝重零點貳壹公克）沒收銷燬之
；又施用第二級毒品，累犯，處有期徒刑陸月。應執行有期徒刑
壹年貳月，扣案之第一級毒品海洛因壹包（淨重貳點零柒公克，
純度百分之拾貳點壹，純質淨重零點陸柒公克，空包裝重零
點貳壹公克）沒收銷燬之。
    犯罪事實
一、甲○○曾於民國94年間因連續施用第1 級毒品案件，經本院
    以94年度訴字第340 號刑事判決判處有期徒刑8 月確定；復
    於95年間因違反毒品危害防制條例等案件，經臺灣臺中地方
    法院以95年度訴字第1073號刑事判決分別判處有期徒刑10月
    、5 月，應執行有期徒刑1 年2 月確定，經移送接續執行，
    於96年6 月21日因縮短刑期假釋出監並付保護管束，並經依
    中華民國96年罪犯減刑條例之規定，視為已經減其上揭宣告
    刑，於96年7 月16日保護管束期滿視為執行完畢。其前於90
    年間因施用毒品案件，經本院以90年度毒聲字第2622號裁定
    送勒戒處所觀察、勒戒後，認有繼續施用毒品之傾向，經本
    院以91年度毒聲字第541 號裁定令入戒治處所施以強制戒治
    ，而於92年2 月27日強制戒治執行完畢釋放，經臺灣彰化地
    方法院檢察署檢察官以92年度戒毒偵字第597 號為不起訴處
    分確定；復於前揭強制戒治執行完畢釋放5 年內，於94年間
    因施用第1 級毒品案件，經本院於94年7 月26日以94年度訴
    字第340 號刑事判決判處有期徒刑8 月，並於94年9 月19日
    確定。詎其不知悔改，明知海洛因及甲基安非他命分別業經
    公告為毒品危害防制條例第2 條第2 項第1 、2 款所列管之
    第1 、2 級毒品，不得非法持有、施用，於前揭強制戒治執
    行完畢釋放後5 年內，於94年間再犯施用毒品案件，經法院
    判處罪刑確定後，復分別另基於施用第1 級毒品海洛因、第
    2 級毒品甲基安非他命之犯意，(一)於97年6 月24日凌晨3 時
    許，在其位於彰化縣員林鎮○○路43號住處內，將海洛因摻
    入香菸內點燃吸食之方式，施用第1 級毒品海洛因1 次；(二)
    於97年6 月24日凌晨3 時許即前揭施用海洛因完畢後，亦在
    其位於上址住處內，將甲基安非他命摻入香菸內點燃吸食之
    方式，施用第2 級毒品甲基安非他命1 次。嗣因其於97年6
    月24日上午8 時50分，乘坐曹春生所駕駛之車牌號碼NU—20
    28號自用小客車，行經國道一號高速公路北上218 公里500
    公尺處即彰化縣埤頭鄉境內，經警方攔檢而查獲，並扣得其
    所有前揭施用海洛因後所剩餘第1 級毒品海洛因1 包（淨重
    2.07公克，純度32.13 ％，純質淨重0.67公克，空包裝重0.
    21公克），且於97年6 月24日上午11時20分採尿送驗後，始
    知上情。
二、案經內政部警政署國道公路警察局第三警察隊報請臺灣彰化
    地方法院檢察署檢察官偵查起訴。
    理  由
一、本案被告甲○○所犯係死刑、無期徒刑、最輕本刑為3 年以
    上有期徒刑以外之罪，其於準備程序就前揭被訴事實為有罪
    之陳述，經受命法官告知簡式審判程序之旨，並聽取其與公
    訴人之意見後，本院認無不得或不宜改依簡式審判程序進行
    之處，爰依刑事訴訟法第273 條之1 第1 項、第284 條之1
    ，裁定本案由受命法官獨任進行簡式審判程序，合先敘明。
二、訊據被告對其於上揭時、地，分別施用第1 級毒品海洛因及
    第2 級毒品甲基安非他命各1 次之事實，於本院審理時均坦
    承不諱（參見本院97年9 月17日審判筆錄），並有車籍查詢
    基本資料詳細畫面1 紙（參見臺灣彰化地方法院檢察署97年
    度毒偵字第2678號偵查卷宗第22頁）附卷可參，且有扣案粉
    末1 包（淨重2.07公克，純度32.13 ％，純質淨重0.67公克
    ，空包裝重0.21公克），經送驗後係第1 級毒品海洛因，此
    有法務部調查局濫用藥物實驗室97年8 月6 日調科壹字第09
    723032170 號鑑定書1 紙（參見同上偵查卷宗第41頁）附卷
    可稽；而該包海洛因係被告於犯罪事實欄一(一)所示之施用海
    洛因後所剩餘等情，業經被告於本院審理中陳述明確。另查
    ：
  (一)被告係於97年6 月24日上午11時20分，經警方採集被告尿液
    送驗結果，分別呈嗎啡、甲基安非他命陽性反應，此有詮昕
    科技股份有限公司97年7 月4 日報告編號00000000號濫用藥
    物尿液檢驗報告及採集犯罪嫌疑人尿液編號與真實姓名對照
    認證表各1 份（參見同上偵查卷宗第11頁、第39頁）附卷可
    參，足見被告確有分別施用第1 、2 級毒品海洛因、甲基安
    非他命各1 次之事實，應可認定。
  (二)按海洛因施用入人體後水解還原成嗎啡，再循嗎啡之代謝方
    式排出體外，業據行政院衛生署藥物食品檢驗局73藥檢壹字
    第030221號函說明綦詳，且依醫學臨床實驗及根據英國藥學
    會出版Isolation and Indentification of Drugs一書第2
    版載明：口服或注射海洛因後可快速吸收，並於血液中迅速
    代謝成6 —乙醯嗎啡，然後轉變成嗎啡；再毒品施用後於尿
    液、血液中可檢出之最大時限，與施用劑量、施用頻率、施
    用方式、施用者飲水量之多寡、個人體質、檢體收集時間點
    及所用檢測方法之靈敏度等因素有關，因個案而異，一般於
    尿液中可檢出之最大時限，古柯鹼為施用後1 至4 天、海洛
    因為2 至4 天、嗎啡為2 至4 天、大麻為1 至10天、安非他
    命為1 至4 天、甲基安非他命為1 至5 天、MDMA為1 至4 天
    、MDA 為1 至4 天、Ketamine為2 至4 天等語，業經行政院
    衛生署管制藥品管理局92年7 月23日管檢字第0920005609號
    函載明明確。另純甲基安非他命之游離基為無色或淡黃色之
    油狀物，具輕微腥味、胺臭，而實際上甲基安非他命多以鹽
    酸鹽或硫酸鹽存在，形成白色、微帶苦味之結晶性粉末或似
    冰糖之片狀結晶，該結晶極易溶於水或酒精，目前國內發現
    的均為甲基安非他命之鹽酸鹽，可以口服、鼻吸、煙吸或注
    射等方式施用等語，亦經行政院衛生署管制藥品管理局93年
    2 月9 日管宣字第0930001092號函載明明確。是參酌前揭報
    告，被告自白於前揭時間分別有施用第1 級毒品海洛因、第
    2 級毒品甲基安非他命各1 次之犯行等語，核與事實相符，
    應堪採信。
  (三)施用第1 、2 級毒品為犯罪行為，毒品危害防制條例第10條
    定有處罰明文。故施用第1 、2 級毒品者，依前揭規定本應
    科以刑罰。惟基於刑事政策，對合於一定條件之施用者，則
    依同條例第20條、第23條之規定，施以觀察、勒戒及強制戒
    治之保安處分。毒品危害防制條例於92年7 月9 日修正公布
    ，自93年1 月9 日施行，其中第20條、第23條將施用毒品之
    刑事處遇程序，區分為「初犯」及「5 年內再犯」、「5 年
    後再犯」。依其立法理由之說明：「初犯」，經觀察、勒戒
    或強制戒治後，應為不起訴處分或不付審理之裁定；經觀察
    、勒戒或強制戒治執行完畢釋放後，「5 年內再犯」者，因
    其再犯率甚高，原實施之觀察、勒戒及強制戒治既已無法收
    其實效，爰依法追訴或裁定交付審理。至於經觀察、勒戒或
    強制戒治執行完畢釋放後，「5 年後再犯」者，前所實施之
    觀察、勒戒或強制戒治已足以遮斷其施用毒品之毒癮，為期
    自新及協助其斷除毒癮，仍適用「初犯」規定，先經觀察、
    勒戒或強制戒治之程序。從而依修正後之規定，僅限於「初
    犯」及「5 年後再犯」二種情形，始應先經觀察、勒戒或強
    制戒治程序。倘被告於5 年內已再犯，經依法追訴處罰，縱
    其第3 次（或第3 次以上）再度施用毒品之時間，在初犯經
    觀察、勒戒或強制戒治執行完畢釋放5 年以後，已不合於「
    5 年後再犯」之規定，且因已於「5 年內再犯」，顯見其再
    犯率甚高，原實施觀察、勒戒或強制戒治，已無法收其實效
    ，即應依該條例第10條處罰（最高法院95年度第7 次刑事庭
    會議決議要旨參照）。經查，被告前於90年間因施用毒品案
    件，經本院以90年度毒聲字第2622號裁定送勒戒處所觀察、
    勒戒後，認有繼續施用毒品之傾向，經本院以91年度毒聲字
    第541 號裁定令入戒治處所施以強制戒治，而於92年2 月27
    日強制戒治執行完畢釋放，經臺灣彰化地方法院檢察署檢察
    官以92年度戒毒偵字第597 號為不起訴處分確定；復於前揭
    強制戒治執行完畢釋放5 年內，於94年間因施用第1 級毒品
    案件，經本院於94年7 月26日以94年度訴字第340 號刑事判
    決判處有期徒刑8 月，並於94年9 月19日確定等情之事實，
    此有臺灣高等法院被告前案紀錄表、臺灣彰化地方法院檢察
    署刑案資料查註紀錄表各1 份附卷可參。被告前既曾因施用
    毒品案件，經強制戒治後，復於強制戒治執行完畢釋放後5
    年內，再犯施用毒品罪，且經法院判處罪刑，嗣後業經確定
    ，被告於犯罪事實欄一(一)(二)所示時間分別再度施用海洛因、
    甲基安非他命之犯行等情，即非屬毒品危害防制條例第20條
    第3 項所定「5 年後再犯」之情形，檢察官逕行起訴，要無
    不合。依前開說明，本案被告上開所為，係於上揭強制戒治
    執行完畢釋放後5 年內，再犯施用毒品罪，且經法院判處罪
    刑後，各再度犯本案之毒品危害防制條例第10條第1 、2 項
    施用第1 、2 級毒品罪，本案事證明確，被告上開犯行，均
    應堪認定。
三、按海洛因、甲基安非他命分別為毒品危害防制條例第2 條第
    2 項第1 、2 款所明定之第1 、2 級毒品。核被告於犯罪事
    實欄一(一)部分所為，係犯毒品危害防制條例第10條第1 項之
    施用第1 級毒品罪；犯罪事實欄一(二)部分所為，係犯毒品危
    害防制條例第10條第2 項之施用第2 級毒品罪。被告各次持
    有第1 、2 級毒品進而施用，其持有之低度行為分別為施用
    之高度行為所吸收，均不另論持有毒品之罪。被告所犯上開
    2 罪，犯意各別，行為互異，應分論併罰。另查，被告曾於
    94年間因連續施用第1 級毒品案件，經本院以94年度訴字第
    340 號刑事判決判處有期徒刑8 月確定；復於95年間因違反
    毒品危害防制條例等案件，經臺灣臺中地方法院以95年度訴
    字第1073號刑事判決分別判處有期徒刑10月、5 月，應執行
    有期徒刑1 年2 月確定，經移送接續執行，於96年6 月21日
    因縮短刑期假釋出監並付保護管束，並經依中華民國96年罪
    犯減刑條例之規定，視為已減其上揭宣告刑，於96年7 月16
    日保護管束期滿視為執行完畢，此有臺灣高等法院被告前案
    紀錄表、臺灣彰化地方法院檢察署刑案資料查註紀錄表各1
    份存卷可考，其於5 年內故意再犯本案有期徒刑以上之2 罪
    ，為累犯，均應依刑法第47條第1 項之規定各加重其刑。至
    公訴人於本院審理中雖就被告上揭犯行，具體求刑應執行有
    期徒刑1 年6 月等語，爰審酌被告前因施用毒品案件，經強
    制戒治執行完畢釋放後5 年內，再犯施用毒品罪，且經法院
    判處罪刑後，仍未能徹底戒絕毒品，復犯本案施用毒品罪，
    顯見其無戒毒悔改之意，惟念其施用毒品乃自戕一己之身體
    健康，尚未對他人造成危害，且犯後已坦承犯行，態度良好
    等一切情狀，各量處如主文所示之刑，並定其應執行之刑。
四、又毒品危害防制條例第18條第1 項前段之規定，乃刑法第38
    條第1 項第1 款之特別規定，此所稱查獲之毒品，係指有罪
    判決書於事實欄內，已經認定為被告有罪事實之毒品，即足
    當之，不以仍屬於被告所有者為限（最高法院92年度臺非字
    第297 號裁判要旨參照）。經查，扣案之粉末1 包（淨重2.
    07公克，純度32.13 ％，純質淨重0.67公克，空包裝重0.21
    公克）經送驗後係第1 級毒品海洛因，且係被告於犯罪事實
    欄一(一)所示之施用海洛因後所剩餘，均已如前述，且該包裝
    海洛因之塑膠袋會有極微量海洛因殘留，業已無法與毒品析
    離，亦經法務部調查局以93年3 月19日調科壹字第09300113
    060 號函釋明確，均屬違禁物，不問是否屬於犯人所有與否
    ，依毒品危害防制條例第18條第1 項前段規定，併予宣告沒
    收銷燬之。又鑑定耗損之毒品，既已滅失，即無庸併予宣告
    沒收銷燬，附此敘明。
據上論斷，應依刑事訴訟法第273 條之1 第1 項、第299 條第1
項前段，毒品危害防制條例第10條第1 項、第2 項、第18條第1
項前段，刑法第11條、第47條第1 項、第51條第5 款，判決如主
文。
本案經檢察官謝雨青到庭執行職務。
中    華    民    國    97    年    9     月    30    日
                  刑事第八庭          法  官  唐中興
以上正本證明與原本無異。
如不服本判決，應於判決送達後10日內，向本院提出上訴書狀，
上訴書狀應「敘述具體上訴理由」，並按他造當事人之人數附繕
本。「切勿逕送上級法院」。
中    華    民    國    97    年    10    月    1     日
                                      書記官  吳政
附錄本案判決論罪科刑法條全文：
毒品危害防制條例第10條
施用第1級毒品者，處6月以上5年以下有期徒刑。
施用第2級毒品者，處3年以下有期徒刑。


司法院資訊處製作；財團法人民間司法改革基金會備份。
